【裁判字號】    99,上更(一),78
【裁判日期】    990525
【裁判案由】    毒品危害防制條例等
【裁判全文】
臺灣高等法院刑事判決              99年度上更(一)字第78號
上  訴  人  臺灣臺北地方法院檢察署檢察官
上  訴  人
即  被  告  甲○○
指定辯護人  義務辯護人  李靜蕙律師
上列上訴人因被告毒品危害防制條例等案件，不服臺灣臺北地方
法院95年度訴字第1103號，中華民國96年6月22日第一審判決（
起訴案號：臺灣臺北地方法院檢察署95年度偵字第6782號），提
起上訴，經判決後，由最高法院發回更審，本院判決如下：
    主  文
原判決關於轉讓禁藥暨定執行刑部分均撤銷。
甲○○明知為禁藥，而轉讓，處有期徒刑陸月，減為有期徒刑
月。
其他上訴駁回。
本判決第二項所處之刑與上訴駁回所處之有期徒刑柒年陸月，應
執行有期徒刑柒年柒月。扣案第二級毒品甲基安非他命拾包
（驗餘淨重陸拾伍點貳公克）、殘渣袋貳拾個，均沒收銷燬之；
扣案之分裝袋壹包、電子秤壹台、信封袋肆拾陸個、現金新臺幣
捌萬仟元，均沒收。
    事  實
一、甲○○明知甲基安非他命為公告查禁之第二級毒品，不得非
    法持有、販賣，竟因本身染有施用第二級毒品甲基安非他命
    惡習，無業且無固定經濟來源，男友游逢俊又於民國九十五
    年一月十六日因違反毒品危害防制條例案件為警查獲遭羈押
    在案，而萌生意圖營利而販賣第二級毒品甲基安非他命（起
    訴書及原審判決均誤載為安非他命）之犯意，於九十五年三
    月二十一日晚上某時許，在臺北縣板橋市之帝苑旅館內，以
    新臺幣（下同）十二萬元之價格向真實姓名、年籍均不詳，
    綽號「小莫」之成年男子購入二台兩，以每台兩等於三十七
    ‧五公克之度量衡換算標準予以換算，亦即為七十五公克之
    第二級毒品安非他命後，隨即將之攜往臺北縣新店市○○路
    二三五巷二五０之一號「彩色汽車旅館」第三０三號內予以
    分裝，除部分預供己施用外，餘則擬伺機分裝轉售牟利。又
    明知甲基安非他命亦係經行政院衛生署公告禁止使用，為藥
    事法所規範之禁藥，仍基於轉讓禁藥之犯意，於九十五年三
    月二十二日上午六時許，在上開「彩色汽車旅館」第三０三
    號房內，與友人林宏偉一同為警查獲前之某時許，在該第三
    ０三號房內，轉讓少許甲基安非他命禁藥予友人林宏偉施用
    。旋經警於上開時、地予以查獲，並扣得甲○○所販入經其
    分裝完成，惟未及轉售之第二級毒品甲基安非他命三十三包
    （毛重七十七‧０五公克，淨重六十五‧四公克，驗餘淨重
    六十五‧二公克）、殘渣袋二十個、甲○○所有供其本件用
    以分裝販賣第二級毒品甲基安非他命犯罪所用之電子秤一台
    、供犯罪預備所用之分裝袋一包、信封袋四十六個、現金八
    萬三千元。
二、案經臺北縣政府警察局海山分局報請臺灣臺北地方法院檢察
    署檢察官偵查起訴。
    理    由
一、證據能力部分：
  (一)證人游逢俊、林宏偉於警詢時之陳述，屬傳聞證據，辯護人
    既爭執其證據能力，本院亦查無其他可供證據之規定，依刑
    事訴訟法第一百五十九條第一項規定，不得作為證據。
  (二)證人游逢俊、林宏偉於偵查中具結後向檢察官所為之陳述，
    雖屬傳聞證據，惟業於原審經被告行交互詰問，且查無顯不
    可信之情況，依刑事訴訟法第一百五十九條之一第二項規定
    ，自有證據能力。
  (三)查現行刑事訴訟法關於「鑑定」之規定，除選任自然人充當
    鑑定人外，另設有囑託機關鑑定制度。依同法第一百九十八
    條、第二百零八條之規定，不論鑑定人或鑑定機關、團體，
    固均應由法院、審判長、受命法官或檢察官視具體個案之需
    要而為選任、囑託，並依第二百零六條之規定，提出言詞或
    書面報告，始符合同法第一百五十九條第一項所定得作為證
    據之「法律有規定」之情形。否則所為之鑑定，仍屬傳聞證
    據。然於司法警察機關調查中之案件，為因應實務上，或因
    量大、或有急迫之現實需求，併例行性當然有鑑定之必要者
    ，例如毒品之種類與成分、尿液之毒品反應，或者槍彈有無
    殺傷力等鑑定，基於檢察一體原則，得由該管檢察長對於轄
    區內之案件，以事前概括選任鑑定人或囑託鑑定機關、團體
    之方式，俾便轄區內之司法警察官、司法警察對於調查中之
    此類案件，得即時送請先前已選任之鑑定人或囑託之鑑定機
    關、團體實施鑑定，以求時效（法務部九十二年九月一日法
    檢字第○九二○○三五○八三號函參照，刊載於法務部公報
    第三一二期）。此種由檢察機關概括選任鑑定人或概括囑託
    鑑定機關、團體，再轉知司法警察官、司法警察於調查犯罪
    時參考辦理之作為，法無明文禁止，係為因應現行刑事訴訟
    法增訂傳聞法則及其例外規定之實務運作而為。而毒品種類
    、成分之鑑定，其中海洛因等第一級毒品部分，因有全國一
    致性，係概括囑託調查局負責鑑定，並由司法警察官、司法
    警察於獲案後即將所查扣之第一級毒品拍照、包裝、封緘及
    黏貼獲案毒品電腦管制條碼逕送調查局為鑑定，由該局輸入
    電腦，全程管制、集中保管送鑑毒品，而僅檢送鑑定通知書
    予送鑑機關。凡此，為本院辦案職務上所已知之事實。此種
    由司法警察官、司法警察依檢察官所概括選任之鑑定人或囑
    託鑑定機關、團體所為之鑑定結果，與檢察官選任或囑託為
    鑑定者，性質上並無差異，同具有證據能力，此有最高法院
    九十六年度台上字第二八六○號判決意旨足資參照，是辯護
    人辯稱：林宏偉濫用藥物尿液檢驗報告，屬審判外書面陳述
    ，無證據能力云云，尚無足取。
  (四)本院下列所引用卷內之文書證據及物證，並無證據證明係公
    務員違背法定程序所取得，檢察官、被告、辯護人等於本院
    亦均未主張排除下列文書證據及物證之證據能力，且迄本院
    言詞辯論終結前均未表示異議，本院審酌前揭文書證據及物
    證並非公務員違背法定程序所取得，亦無刑事訴訟法第一百
    五十九條之四顯有不可信之情況，故下列文書及物證應均有
    證據能力。
二、上訴人即被告甲○○經合法傳喚，無正當理由未於本院言詞
    辯論期日到庭，然據其在原法院審理及本院準備程序中之陳
    述，則坦承購入扣案之第二級毒品甲基安非他命之事實，但
    矢口否認涉有任何販賣第二級毒品甲基安非他命及轉讓禁藥
    之犯行，辯稱：其購買扣案第二級毒品甲基安非他命僅為供
    己施用，並無轉售牟利之意圖，亦無提供甲基安非他命予證
    人林宏偉施用云云。經查：
  (一)被訴販賣甲基安非他命犯行部分：
    1.被告曾於九十五年三月二十一日晚上某時許，在臺北縣板
      橋市之帝苑旅館內，以總價十二萬元之價格向真實姓名、
      年籍均不詳，綽號「小莫」之成年男子一次購入二台兩第
      二級毒品甲基安非他命，嗣於翌日（二十二日）上午六時
      許，在上開「彩色汽車旅館」第三０三號房內，為警查獲
      之事實，業據被告於原審準備程序及審理時分別坦認在卷
      （見原審卷第八頁背面、第一二一頁背面）；並有搜索扣
      押筆錄、扣押物品目錄表在卷可稽（見偵字第6782號卷第
      十六至第二十一頁）。
    2.本案為警扣得之結晶物三十三包，經送內政部警政署刑事
      警察局鑑驗結果，確檢出甲基安非他命「
      Methamphetamine」成分，純度高達百分之九十八‧九，
      含外包裝塑膠袋合計毛重七十七‧０五公克，合計淨重六
      十五‧四公克，取樣０‧二公克鑑定用罄，合計驗餘淨重
      六十五‧二公克，有該局九十五年五月十六日刑鑑字第０
      九五００四六五三四號鑑驗通知書一份暨照片四張附卷可
      稽（原審卷第八一、八二頁）。
    3.扣案三十三包第二級毒品甲基安非他命經上開鑑定結果合
      計毛重七十七‧０五公克之數量，合於每台兩三十七‧五
      公克之度量衡標準換算，則被告供稱其係販入二台兩，亦
      即七十五公克第二級毒品甲基安非他命之數量，極為接近
      。則被告此部分之自白，自屬可信。
    4.被告前於警詢及偵查中對於扣案第二級毒品甲基安非他命
      之來源，先是辯稱：係真實姓名、年籍均不詳綽號「阿國
      」之成年男子所有云云（偵查卷第六頁），後改稱：係真
      實姓名、年籍均不詳綽號「阿忠」之成年男子所有云云（
      偵查卷第四九頁），嗣於原審院聲請羈押庭訊問時，再改
      稱：扣案三十三包第二級毒品甲基安非他命係其男友亦即
      證人林宏偉所有，真實姓名、年籍均不詳綽號「阿忠」之
      成年男子係證人林宏偉所杜撰之人云云（原審聲羈卷第七
      頁），先後供述不一，顯係其臨訟杜撰卸責之詞，委無可
      採。至證人林宏偉嗣於原審審理時證稱：扣案之第二級毒
      品甲基安非他命之來源，係綽號「阿國」之成年男子送至
      上開「彩色汽車旅館」內云云（原審卷第五七頁背面），
      亦顯係附和被告之詞，不足採信。是以，扣案之第二級毒
      品甲基安非他命確係被告於上開時、地以總價十二萬元之
      價格所購入無誤。
    5.被告雖辯稱其一次購入二台兩第二級毒品甲基安非他命之
      目的，係單純為供己施用云云。然佐以被告就其施用第二
      級毒品甲基安非他命之數量及頻率，於原審訊問時供稱：
      其在為警查獲時，固係每日均會施用第二級毒品甲基安非
      他命，平均每日四至五次，惟每次施用數量甚微，一台兩
      之第二級毒品安非他命可供其施用長達三至四個月之久，
      本次購入二台兩第二級毒品安非他命之數量，其係預計供
      己未來一年所需之施用量等語（原審卷第九頁背面、第十
      一頁），可見被告本身施用第二級毒品甲基安非他命之需
      求量非鉅，本次購入之二台兩第二級毒品甲基安非他命，
      足供其少則六至八個月，多則一年之施用所需。若謂全數
      係備供己施用，顯與相對於一般單純施用毒品者，通常係
      以酌己資力狀況，分次購買少量毒品施用，待用盡時再行
      購入為，要無一次購入囤積少則六至八個月，多則一年之
      施用量之常情相違。再以被告於原審審理時坦稱：迄於本
      件案發前，已無業長達七、八年之久，平日端賴胞妹即證
      人林慧婷及前男友即證人陳俊厚資助生活費用等語（原審
      卷第五一頁），以及證人林慧婷於原審審理時證稱：被告
      係賴伊之薪水維生，惟僅有同意被告提領伊帳戶內之薪資
      充作生活費，並未固定按月匯款八萬元至十萬元至被告帳
      戶，自九十四年間未與被告同住後，即未再對被告提供任
      何金錢資助等語（原審卷第五二頁背面至第五三頁背面）
      ；證人陳俊厚於原審審理時證稱：自九十三年六、七月間
      與被告分手後，即未再給與被告任何生活費，分手後，被
      告曾於九十四年十一月、十二月間陸續多次向伊借用四萬
      元至五萬元，合計約二十五萬元左右款項等語（原審卷第
      六五頁），足徵被告於本件案發時，證人林慧婷、陳俊厚
      已未對其金援達數月之久，須賴借貸支應生活支出甚明。
      職是，被告在其施用第二級毒品甲基安非他命之需求量甚
      低，經濟狀況甚窘之情形下，豈有棄其日後尚須支付食、
      衣、住、行等基本日常生活費用於不顧，不惜一次花費高
      達十二萬元之鉅資，將其借貸而來之現款用以購買扣案顯
      已遠逾己需，囤積足供少則六至八個月，多則一年之施用
      量之可能。從而，被告辯稱其一次購入二台兩第二級毒品
      甲基安非他命之目的，係單純為供己施用云云，亦係避重
      就輕之詞，實無可採。準此，堪認被告在以十二萬元之價
      格向該真實姓名、年籍均不詳，綽號「小莫」之成年男子
      購買二台兩第二級毒品安非他命之目的，當必另有所圖，
      除少量供己施用外，主觀上並有餘擬伺機尋找買主轉售從
      中賺取差價牟利之意，至為灼然。
    6.況被告所購入之二台兩第二級毒品甲基安非他命在被告於
      上開時、地為警查獲時，業經分裝成三十三小包，有扣案
      第二級毒品甲基安非他命照片六張附卷可稽（偵查卷第三
      ０、三二、三四頁），且被告於上開時、地為警查獲時，
      尚經警一併查扣其所有之電子秤一台、殘渣袋二十個、分
      裝袋一包及信封袋四十六個等物品，亦經被告於偵查中及
      原審審理時坦認在卷（偵查卷第六五、八七頁；原審卷第
      一五三頁）。被告雖辯稱其攜帶扣案電子秤一台前往上開
      「彩色汽車旅館」第三０三號房，係因證人林宏偉欲販賣
      『第一級毒品海洛因』予真實姓名、年籍均不詳綽號「小
      龍」之成年男子，故以電話要求其攜帶前往云云（原審卷
      第八頁背面、第一０頁背面）。然此不但與其前於偵查中
      供稱：「‧‧‧林宏偉叫我帶磅秤，因為林宏偉賣給我一
      級毒品海洛因‧‧‧」云云（偵查卷第八七頁）不符，復
      與證人林宏偉於原審審理時證稱：「因為我買了一包毒品
      ，我怕不夠重被騙，所以才叫甲○○或是我朋友帶天平來
      。」、「（你買了多少錢的毒品？）二千元的『安非他命
      』。」云云（本院卷第六０頁）相去甚遠。是被告辯稱扣
      案之電子秤一台係供證人林宏偉使用云云，要係違實之詞
      ，不足採信，證人林宏偉於原審審理時證稱係其要求被告
      攜帶電子秤前來云云，亦係迴護被告之詞，無可採信。扣
      案之電子秤一台及分裝袋一包，均顯係被告為秤重、分裝
      其所販入之二台兩第二級毒品甲基安非他命加以轉售所用
      之物，而扣案之第二級毒品甲基安非他命三十三包，則均
      係被告販入後將之持往上開「彩色汽車旅館」第三０三號
      房內，自行加以秤重、分裝，伺機轉售無誤。準此，可認
      被告辯稱扣案之第二級毒品甲基安非他命三十三包，在其
      販入時，業已分裝完成云云，為事後卸責之詞，不足採信
      。是以被告販入二台兩第二級毒品甲基安非他命後，隨即
      加以分裝成三十三小包之舉，益徵被告有伺機轉售牟利之
      意無疑。綜此，被告辯稱並無轉售牟利之意云云，委屬卸
      責之詞，不足採信。此外，並有第二級毒品甲基安非他命
      三十三包（合計毛重七十七‧０五公克，合計淨重六十五
      ‧四公克，合計驗餘淨重六十五‧二公克、電子秤一台、
      殘渣袋二十個、分裝袋一包、信封袋四十六個及現金八萬
      三千元扣案可資佐證，事證明確。
    7.又販賣毒品罪，並不以販入後復行賣出為必要，只須以營
      利為目的，將毒品販入或賣出，有一於此，其犯罪即告成
      立，此與意圖販賣而非法持有毒品罪，乃指意圖販賣而販
      入以外之原因而持有，嗣持有後始意圖販賣者，迥然不同
      （最高法院九十一年度台上字第二０四八號判決意旨參照
      ）。被告在上開時、地向真實姓名、年籍均不詳，綽號「
      小莫」之成年男子販入二台兩之第二級毒品甲基安非他命
      之初，主觀上既已有分裝轉售從中牟利之意圖，已如前述
      ，則其一經販入，其販賣第二級毒品甲基安非他命之犯行
      ，即已成立，縱其販入後未及賣出前，即為警查獲，亦無
      礙於該罪之成立。從而，本件證據明確，被告上開販賣第
      二級毒品甲基安非他命之犯行，洵堪認定。
  (二)被訴轉讓甲基安非他命部分：
    1.一般人對於牽涉犯罪之事均避之惟恐不及，絕無對於未曾
      為之之犯罪亦故意虛偽杜撰坦承，以自陷囹圄之理，此為
      週知之事實。經查，此部分之事實，業據被告甲○○於檢
      察官偵查中坦承：（問：林宏偉在你那裡有無施用毒品？
      ）有的，他是我的朋友的朋友，我當天免費送給他用的；
      我只有給林宏偉免費施用這一次等語（見偵查卷第六五頁
      ）。在原審審理時又供稱：是檢察官講說我是不是免費給
      他吸食，我想東西都在桌上應該算免費吧等語（見原審卷
      第六一頁）。參諸：(1)證人林宏偉在原審審理中，亦坦承
      於九十五年三月二十二日上午六時許為警查獲當天，在上
      開「彩色汽車旅館」第三○三號房內，有施用第二級毒品
      甲基安非他命之事實（見原審卷第五六頁正、反面）；
      (2)證人林宏偉於九十五年三月二十二日上午六時許為警查
      獲後，警詢中經採尿送驗發現呈甲基安非他命之陽性反應
      ，有臺灣尖端科技股份限公司二○○六年四月七日濫用藥
      物尿液檢驗報告一紙在卷可憑（見偵查卷第七一頁）；則
      被告之上揭自白，自足認核與事實相符，而可採信。
    2.次查，證人林宏偉在原法院審理時雖曾證稱：渠於上開時
      、地為警查獲前，在上開「彩色汽車旅館」第三０三號房
      內，所施用之第二級毒品甲基安非他命，係渠自行攜至該
      處之毒品，而非被告所提供，並因渠攜至該處之第二級毒
      品甲基安非他命，均已施用殆盡，扣案20個殘渣袋中之一
      ，係渠所有云云。然再查：
      (1)證人林宏偉於警詢中已供陳：於上開時、地為警查獲時
        ，經警所查扣之吸食器、信封袋、殘渣袋、玻璃球、分
        裝袋、現金八萬三千元及電子秤等物品，均非伊所有之
        物，應係被告甲○○所有云云（見偵查卷第十一頁）。
        核與被告於偵查中及原法院審理時供稱：該等扣案物品
        均係其所有等語相符。
      (2)參以：證人林宏偉就渠當日攜至上開「彩色汽車旅館
        」第30 3號房內施用第二級毒品之數量，在原法院審理
        時原證稱：係攜帶一小包「重約○.五公克至○.六公克
        」之第二級毒品甲基安非他命前往等語（見原審卷第五
        七頁背面）；繼又改稱：係渠當日甫以二千元代價所購
        買「重約一公克」之第二級毒品等語（見原審卷第六十
        頁）。茍若證人林宏偉當日確有自行攜帶第二級毒品前
        往施用，要無對於當日攜帶第二級毒品數量如何，在原
        法院於同一審理期日到庭為證應訊時，前後證述自行攜
        帶前往之第二級毒品甲基安非他命重量，二者差異竟達
        幾近一倍之理。再者，證人林宏偉於原審審理時證稱
        ：為警查獲當日亦即「九十五年三月二十二日凌晨一時
        許」，與被告在臺北縣中和市○○路上大潤發附近見面
        後，渠即提議至汽車旅館，並由渠駕車搭載被告「一同
        前往」，目的即在吸毒、閒聊云云（見原審卷第五六頁
        背面、第五七頁）。亦核與被告所陳：係於為警查獲前
        一日亦即「九十五年三月二十一日晚上八時十三分許」
        ，「獨自一人」駕駛車牌號碼三一○九-KG號車輛，至
        上開彩色汽車旅館，以證人林慧婷名義登記住宿之供詞
        迥異。
      (3)是證人林宏偉在原審所供證：渠所施用之第二級毒品係
        其自己所購入攜至該處之毒品，扣案二十個殘渣袋其中
        之一係渠所有，扣案之吸食器一個及第二級甲基毒品甲
        基安非他命，則係真實姓名、年籍均不詳，綽號「阿國
        」之成年男子所有云云（見原審卷第五七頁背面、第五
        八頁），顯係迴護被告之詞，無可採信。被告嗣後改口
        所辯：未提供第二級毒品甲基安非他命予證人林宏偉施
        用等語，亦係卸責之詞，委不足採。
    3.被告上開轉讓第二級毒品甲基安非他命予林宏偉之事證已
      臻明確，其此部分犯行亦堪認定，應依法論處。
三、被告行為後，於九十八年五月二十日修正公布之毒品危害防
    制條例，業已於同年十一月二十日施行，修正前毒品危害防
    制條例第四條第二項規定：「製造、運輸、販賣第二級毒品
    者，處無期徒刑或七年以上有期徒刑，得併科新臺幣七百萬
    元以下罰金。」，而修正為：「製造、運輸、販賣第二級毒
    品者，處無期徒刑或七年以上有期徒刑，得併科新臺幣一千
    萬元以下罰金。」，同條例第十七條第二項雖修正為：「犯
    第四條至第八條之罪於偵查中及審判中均自白者，減輕其刑
    。」，然被告並未自白犯罪，故無該條項之適用，是比較同
    條例第四條第二項新舊法條以原舊法律較有利於行為人者，
    依法自應適用最有利於行為人之法律即修正前毒品危害防制
    條例第四條第二項規定論處。
四、按被告行為後，刑法部分條文業於九十四年一月七日修正，
    九十四年二月二日公布，九十五年七月一日施行，現行刑法
    第二條第一項規定：「行為後法律有變更者，適用行為時之
    法律。但行為後之法律有利於行為人者，適用最有利於行為
    人之法律。」，上開規定乃與刑法第一條罪刑法定主義契合
    ，而貫徹法律禁止溯及既往原則，係規範行為後法律變更所
    生新舊法律比較適用之準據法，是刑法第二條本身雖經修正
    ，但刑法第二條既屬適用法律之準據法，本身尚無比較新舊
    法之問題，應一律適用裁判時之現行刑法第二條規定以決定
    適用之刑罰法律，先予敘明。而本次刑法修正之比較新舊法
    ，應就罪刑有關之共犯、未遂犯、想像競合犯、牽連犯、連
    續犯、結合犯，以及累犯加重、自首減輕暨其他法定加減原
    因（如身分加減）與加減例等一切情形，綜其全部罪刑之結
    果而為比較（最高法院九十五年五月二十三日九十五年度第
    八次刑庭會議決議參照）。茲查：修正前刑法第五十一條第
    五款規定：「數罪併罰，分別宣告其罪之刑，依左列各款定
    其應執行者：‧‧‧宣告多數有期徒刑者，於各刑中之最長
    期以上，各刑合併之刑期以下，定其刑期。但不得逾二十年
    。」，修正後刑法第五十一條第五款規定：「數罪併罰，分
    別宣告其罪之刑，依下列各款定其應執行者‧‧‧五、宣告
    多數有期徒刑者，於各刑中之最長期以上，各刑合併之刑期
    以下，定其刑期。但不得逾三十年。」，比較修正前、後刑
    法第五十一條第五款規定，修正後刑法第五十一條第五款規
    定並未較有利於行為人，依刑法第二條第一項前段規定，應
    依修正前刑法第五十一條第五款規定，定其應執行之刑。
五、查第二級毒品MDMA、MDA、安非他命及甲基安非他命等成分
    均屬安非他命類藥品，業經行政院衛生署七十五年七月十一
    日衛署藥字第五九七六二七號公告，為有效管理安非他命類
    藥品與其衍生物之冊類及其製劑，重申公告禁止使用，而認
    均屬藥事法規之禁藥。而藥事法第八十三條第一項係於九十
    三年四月二十一日修正公布，同年月二十三日施行，為毒品
    危害防制條例之後法，且藥事法第八十三條第一項之法定刑
    為七年以下有期徒刑，得併科新台幣五佰萬元以下罰金，與
    毒品危害防制條例第八條第二項之法定刑為六月以上，五年
    以下有期徒刑，得併科新台幣七十萬元以下罰金相較後，以
    藥事法第八十三年第一項之法定刑為重。又以毒品之範圍尚
    包括影響精神物質與其製品，而藥事之管理，亦非僅止於藥
    品之管理，毒品未必均係經公告列管之禁藥，禁藥亦非必均
    為毒品，毒品危害防制條例與藥事法二者，並無必然之特別
    法與普通法關係。是除有轉讓之第二級毒品達毒品危害防制
    條例第八條第六項之一定數量，經依法加重後之法定刑較藥
    事法第八十三條第一項之法定刑為重之情形外，因藥事法第
    八十三條第一項為後法，且為重法，二者有法條競合關係，
    應優先適用藥事法處罰（參見臺灣高等法院暨所屬法院九十
    四年法律座談會刑事類提案第八號結論意旨）。次查：被告
    於上開時、地轉讓予證人林宏偉施用之甲基安非他命數量不
    詳，惟以被告轉讓甲基安非他命之次數僅只一次，且係供證
    人林宏偉該次施用，衡常一般施用毒品單次施用甲基安非他
    命之數量，要無達須毒品危害防制條例第八條第六項規定加
    重其刑之五公克以上，是揆諸前揭規定與說明，被告轉讓甲
    基安非他命予證人林宏偉施用之所為，應依藥事法第八十三
    條第一項之轉讓禁藥罪論處。
六、核被告所為，係犯毒品危害防制條例第四條第二項之販賣第
    二級毒品罪、藥事法第八十三條第一項之轉讓禁藥罪。其持
    有第二級毒品甲基安非他命之低度行為為販賣第二級毒品甲
    基安非他命之高度行為所吸收，不另論罪。起訴意旨認被告
    上開轉讓禁藥之犯行，係犯毒品危害防制條例第八條第二項
    之轉讓第二級毒品罪，雖有未恰，惟因被告上開轉讓甲基安
    非他命之事實，業據檢察官提起公訴在案，本院自得予以審
    理。又被告上開所犯二罪間，犯意個別，行為互異，應予分
    論併罰。起訴意旨認被告上開所犯二罪間，有修正前刑法第
    五十五條所定之牽連犯裁判上一罪關係，應從一重處斷，亦
    有誤會，附此敘明。另檢察官認被告上揭所犯販賣第二級毒
    品罪部分與林宏偉有共犯關係，然本院遍查全卷，並無被告
    與林宏偉共同販賣第二級毒品之罪證，此部分之事實尚難證
    明。
七、原審以被告上開販賣第二級毒品甲基安非他命犯行，事證明
    確，適用修正前毒品危害防制條例第四條第二項、第十八條
    第一項前段、第十九條第一項，刑法第二條第一項前段、第
    十一條、第三十八條第一項第二款規定，並審酌被告犯罪之
    動機、目的、販入第二級毒品甲基安非他命後，未及售出實
    際獲利前，即為警查獲，所販入扣案之第二級毒品甲基安非
    他命之數量尚非甚鉅，惟販賣第二級毒品甲基安非他命嚴重
    危害國民身心健康，且於偵查及審理中一再反覆其詞，飾詞
    狡辯，未見悔意，犯後態度不佳等一切情狀，量處有期徒刑
    七年六月，並說明扣案之第二級毒品甲基安非他命三十三包
    （合計驗餘淨重六十五‧二公克）絕大部分係備供轉售營利
    而販入之毒品，其中欲供己施用之部分亦無法與之明確劃分
    ，均應依毒品危害防制條例第十八條第一項前段規定，諭知
    沒收銷燬之。扣案之殘渣袋二十個，因其與其內殘留量微之
    第二級毒品甲基安非他命無法析離，亦應全部視為查獲之毒
    品，應依毒品危害防制條例第十八條第一項前段規定，諭知
    沒收銷燬之。扣案之電子秤一台、分裝袋一包、信封袋四十
    六個及現金八萬三千元，均係被告所有，業經被告於原審審
    理時坦認在卷，其中扣案之電子秤一台，係被告用以秤重、
    分裝第二級毒品甲基安非他命所用之物，應依毒品危害防制
    條例第十九條第一項規定，併予宣告沒收。又前述各物既均
    扣案，即無全部或一部不能沒收之問題，自毋庸依同條項規
    定諭知如全部或一部分不能沒收時，追徵其價其價額之必要
    。而扣案分裝袋一包、信封袋四十六個，則係被告所有供其
    秤重、分裝第二級毒品甲基安非他命預備所用之物，應依刑
    法第三十八條第一項第二款規定，諭知沒收。至扣案之現金
    八萬三千元，則係被告自台中北上時所攜帶預計用以購買第
    二級毒品甲基安非他命之二十餘萬現金中之部分款項，亦經
    被告自承在卷（原審卷第八頁背面、第一０頁背面），是以
    被告主觀上顯有預備將扣案八萬三千元一併用以購買第二級
    毒品甲基安非他命之意甚明，扣案之八萬三千元亦係被告供
    販賣第二級毒品安非他命犯罪預備之物，亦應依刑法第三十
    八條第一項第二款規定，併予宣告沒收。另說明扣案之大麻
    二包（合計淨重０‧四七公克）、吸食器一個、吸食用玻璃
    球二個雖均係被告所有，然非被告因犯上開販賣第二級毒品
    甲基安非他命之罪所得或供其犯該罪所用之物，而係供施用
    第二級毒品大麻及甲基安非他命所用之物，亦據被告供述在
    卷（偵查卷第八七頁），自無從併予宣告沒收。經核並無不
    合，量刑亦稱妥適，原審判決雖未及為毒品危害防制條例第
    四條第二項新舊法之比較，然其適用結果並無不同，仍應予
    以維持。被告就此部分仍執陳詞，否認犯罪，提起上訴，為
    無理由，應予駁回。
八、原審判決就被告所犯轉讓禁藥罪部分，因予論科，固非無見
    ，然被告此部分犯罪之時間係在九十六年四月二十四日以前
    ，合於中華民國九十六年罪犯減刑條例第二條減刑之規定，
    亦無同條例第三條不得減刑之事由，原審未及審酌，尚有未
    當，被告上訴否認犯罪，雖無理由，惟原判決此部分既有上
    開可議，仍屬無可維持，應由本院將原判決此部分暨定執行
    刑部分撤銷改判。爰審酌被告犯罪之動機、目的，明知甲基
    安非他命為禁藥仍將之轉讓予林宏偉施用，戕害他人身心健
    康，及其犯罪後曾坦承部分犯行，態度尚佳等一切情狀，量
    處有期徒刑六月，又被告犯本案之時間在九十六年四月二十
    四日前，符合中華民國九十六年罪犯減刑條例第二條第一項
    第三款規定之減刑要件，且無同條例第三條所定不得減刑之
    情形，應依中華民國九十六年罪犯減刑條例第二條第一項第
    三款規定，對被告所宣告之刑減輕二分之一。並與其上開所
    犯販賣第二級毒品罪所處之有期徒刑七年六月，定應執行刑
    為七年七月，以示儆懲。
九、公訴意旨另以：被告甲○○承其上開販賣第二級毒品之犯意
    ，自不詳時日起，迄於九十五年一月十六日晚上十一時許共
    犯游逢俊為警查獲之時，夥同游逢俊（非法販賣第二級毒品
    予李守仁部分業經另案判決確定），由被告出資，並在臺中
    市詢問購買第二級毒品甲基安非他命之價格後，由游逢俊出
    面以五件（兩）十二萬元不等之價格，向真實姓名、年籍均
    不詳，綽號「阿龍」之成年男子購買第二級毒品甲基安非他
    命後，再由游逢俊以0000000000號行動電話為連
    絡方法，或委請姓名年籍不詳綽號「俊明」之成年男子等人
    ，以第二級毒品每包（數量不詳）六千元之價格，在臺中市
    販賣，復承前同一之概括犯意，於九十五年一月十六日晚上
    十一時許，前往臺北縣新店市○○路○段四十五巷口等處，
    以第二級毒品甲基安非他命一小包（毛重０‧二七公克，驗
    餘毛重０‧一八九公克）一千元之價格，販賣予李守仁，為
    警當場查獲，並扣得販毒所得現金一千元、第二級毒品甲基
    安非他命十四小包（合計毛重十一公克）。因認被告就此亦
    涉有毒品危害防制條例第四條第二項之販賣第二級毒品罪嫌
    。
  (一)按犯罪事實應依證據認定之，無證據不得認定其犯罪事實；
    不能證明被告犯罪者，應諭知無罪之判決，刑事訴訟法第一
    百五十四條第二項、第三百零一條第一項分別定有明文。又
    事實之認定應憑證據，如不能發現相當證據或證據不足以證
    明者，自不能以推測或擬制之方法，以為裁判之基礎；而認
    定犯罪事實所憑之證據，雖不以直接證據為限，間接證據亦
    包括在內，然無論直接或間接證據，其為訴訟上之證明，須
    於通常一般之人均不致於有所懷疑，而得確信其為真實之程
    度者，始得據之為有罪之認定，倘其證明尚未達到此一程度
    ，而有合理性懷疑之存在時，即無從為有罪之認定，此有最
    高法院四十年台上字第八六號判例、七十六年台上字第四九
    八六號判例意旨可資參照。
  (二)公訴人認被告涉有此部分共同販賣第二級毒品甲基安非他命
    罪嫌，無非係以被告於警詢時及偵查中之供述，證人游逢俊
    、李守仁於警詢及偵查中之證述，並有000000000
    0號行動電話通聯調閱查詢單一份附卷，為其主要論罪論據
    。訊據被告堅決否認涉有此部分之犯行，辯稱：此係游逢俊
    之個人行為，並未販賣第二級毒品甲基安非他命予李守仁等
    語。茲查：
    1.證人游逢俊於九十五年一月十六日晚上十一時許，在臺北
      縣新店市○○路○段四五巷口，為警當場查獲販賣毒品予
      證人李守仁時，經警在游逢俊所搭乘車牌號碼五Ｊ－０七
      八六號自用小客車內所查扣之第二級毒品甲基安非他命十
      三包（合計毛重十‧八公克），均係游逢俊以向被告借得
      之十萬五千元現款所購買，且被告事前亦曾代為詢價之事
      實，業據證人游逢俊於原審審理證述在卷（原審卷第六三
      頁），並經被告於原審審理時供認屬實，復有00000
      00000號席動電話監聽譯文一份在卷可徵（偵查卷第
      一三一至一三三頁），此部分之事實，固堪認定。然游逢
      俊於上開時、地購買扣案第二級毒品甲基安非他命十三包
      （合計毛重十‧八公克）之目的，係為供己施用，亦經游
      逢俊於原審審理時證述在卷（原審卷第六二頁背面）。參
      以被告與游逢俊該時係男女朋友關係，相互借貸金錢周轉
      使用，並無何違常之處，自不得以游逢俊購買上開第二級
      毒品甲基安非他命之資金，係向被告借款而來，逕認被告
      在借款予游逢俊時，主觀上有與游逢俊共同營利販賣第二
      級毒品甲基安非他命之意圖。此外，復查無其他證據足認
      被告就此部分有與游逢俊共同販賣第二級毒品之犯行，公
      訴意旨認被告自不詳時起，迄於九十五年一月十六日晚上
      十一時許游逢俊為警查獲時止，分由被告出資，游逢俊以
      0000000000號行動電話做為聯絡方法，或委請
      真實姓名、年籍不詳綽號「俊明」之成年男子等人，以每
      包（數量不詳）六千元之價格，在臺中市販賣第二級毒品
      甲基安非他命云云，尚嫌無據。
    2.至游逢俊於上開時、地販賣與李守仁之第二級毒品甲基安
      非他命一小包（毛重０‧二七公克，驗餘毛重０‧一八九
      公克），係游逢俊於當日晚上十時許，在臺北縣新店市○
      ○路○段四五巷附近某大廈十樓內，自真實姓名、年籍均
      不詳，綽號「楊桃」之成年男子處無償受讓而來，隨即於
      同日晚上十一時許，在臺北縣新店市○○路○段四五巷口
      ，將該小包第二級毒品甲基安非他命轉售予李守仁一節，
      亦經游逢俊於原審九十五年度訴字第三七０號刑事案件審
      理中供認甚明，且經證人李守仁於上開刑事案件審理中到
      庭證稱：伊當日係先撥打電話給真實姓名、年籍均不詳，
      綽號「小龍」之成年男子購買毒品，因該綽號「小龍」之
      成年男子不在，始在游逢俊代為接聽電話後，轉向游逢俊
      購買等語在卷，有原審九十五年度三七０號案件九十五年
      五月二十三日審理筆錄一份可憑。是由李守仁原欲向綽號
      「小龍」之成年男子聯絡購毒，適巧該綽號「小龍」之成
      年男子不在，始臨時轉向游逢俊購買之聯絡購毒過程，以
      及游逢俊售予李守仁之該小包第二級毒品甲基安非他命來
      源，係游逢俊在轉售持交李守仁前約一個小時，自綽號「
      楊桃」之成年男子無償受讓而來之經過，足徵游逢俊係在
      接獲證人李守仁電話後，始臨時起意向綽號「楊桃」之成
      年男子受讓該小包毒品轉售予證人李守仁牟利，應堪認定
      。以被告該時並未與游逢俊同行之情觀之，實難謂被告對
      於游逢俊此一臨時起意轉售第二級毒品甲基安非他命牟利
      之犯行，亦有共同營利之犯意聯絡或行為分擔可言。是此
      部分應屬游逢俊之個人行為無訛。
    (三)此外，復查無其他積極證據足以證明被告有與游逢俊共同
      販賣第二級毒品甲基安非他命之犯行。揆諸前揭規定，不
      能證明被告有此部分之犯行，原應為無罪判決之諭知，然
      因公訴意旨認被告此部分販賣第二級毒品之犯行，與被告
      上開經論罪科刑之販賣第二級毒品之犯行間，具有修正前
      刑法第五十六條連續犯之裁判上一罪關係，爰不另為無罪
      判決之諭知。檢察官就此部分，提起上訴，指摘原判決不
      當，然未舉證證明被告與游逢俊有何共同非法販賣第二級
      毒品犯行，其上訴為無理由，應予駁回。
十、被告經合法傳喚，無正當理由未於言詞辯論期日到庭，爰不
    待其陳述逕行判決。
據上論斷，應依刑事訴訟法第三百六十八條、第三百六十九條第
一項前段、第三百七十一條、第二百九十九條第一項前段、第三
百條，藥事法第八十三條第一項，刑法第二條第一項前段、第十
一條，修正前刑法第五十一條第五款，中華民國九十六年罪犯減
刑條例第二條第一項第三款、第七條，判決如主文。
本案經檢察官陳玉珍到庭執行職務。
中    華    民    國    99    年    5     月    25    日
                  刑事第二十一庭審判長法  官 蔡聰明
                                      法  官 趙文卿
                                      法  官 許永煌
以上正本證明與原本無異。
如不服本判決，應於收受送達後10日內向本院提出上訴書狀，其
未敘述上訴之理由者並得於提起上訴後10日內向本院補提理由書
（均須按他造當事人之人數附繕本）「切勿逕送上級法院」。
                                      書記官 江采廷
中    華    民    國    99    年    5     月    26    日
附錄：本案論罪科刑法條全文
毒品危害防制條例第四條：
製造、運輸、販賣第一級毒品者，處死刑或無期徒刑；處無期徒
刑者，得併科新臺幣一千萬元以下罰金。
製造、運輸、販賣第二級毒品者，處無期徒刑或七年以上有期徒
刑，得併科新臺幣七百萬元以下罰金。
製造、運輸、販賣第三級毒品者，處五年以上有期徒刑，得併科
新臺幣五百萬元以下罰金。
製造、運輸、販賣專供製造或施用毒品之器具者，處一年以上七
年以下有期徒刑，得併科新臺幣一百萬元以下罰金。
前四項之未遂犯罰之。
藥事法第八十三條
明知為偽藥或禁藥，而販賣、供應、調劑、運送、寄藏、牙保、
轉讓或意圖販賣而陳列者，處七年以下有期徒刑，得併科新臺幣
五百萬元以下罰金。
犯前項之罪，因而致人於死者，處七年以上有期徒刑，致重傷者
，處三年以上十二年以下有期徒刑。
因過失犯第一項之罪者，處貳年以下有期徒刑、拘役或科新臺幣
三十萬元以下罰金。
第一項之未遂犯罰之。

司法院資訊處製作；財團法人民間司法改革基金會備份。
